臺灣高等法院刑事判決
110年度上訴字第1456號
上  訴  人  臺灣桃園地方檢察署檢察官
被      告  張家豪





上列上訴人因被告毒品危害防制條例案件，不服臺灣桃園地方法
院109年度審訴字第1577號，中華民國110年1月7日第一審判決（
起訴案號：臺灣桃園地方檢察署109年度撤緩毒偵字第386、387
號），提起上訴，本院判決如下：
    主  文
上訴駁回。
    理  由
一、公訴意旨略以：被告張家豪基於施用第一、二級毒品之犯意
    ，分別於：㈠民國108年4月19日凌晨1時55分為警採尿起回溯
    26小時內某時，在臺灣地區不詳地點，以不詳方式，施用第
    一級毒品海洛因1次，及於108年4月19日凌晨1時55分為警採
    尿起回溯120小時內某時，在桃園市桃園區春日路友人住處
    ，施用第二級毒品甲基安非他命1次。㈡108年5月13日10時42
    分為警採尿起回溯26小時內某時，在臺灣地區不詳地點，以
    不詳方式，施用第一級毒品海洛因1次，及於108年5月13日
    凌晨某時，在桃園市○○區○○○路00號9樓605室內，施用第二
    級毒品甲基安非他命1次。因認被告涉犯毒品危害防制條例
    第10條第1項之施用第一級毒品罪嫌、同條第2項之施用第二
    級毒品罪嫌等語。
二、檢察官上訴意旨略以：毒品危害防制條例於97年4月30日修
    正後，對於進入司法程序之戒隱治療方式採「觀察、勒戒或
    強制戒治」及「附命緩起訴」雙軌制，被告既同意戒癮治療
    ，由檢察官採行「附命緩起訴」方式，此後「附命緩起訴」
    經撤銷，自不能再改以「觀察、勒戒或強制戒治」，重啟處
    遇程序，應適用現行同條例第24條規定應依法追訴。查被告
    於108年4月19日、5月13日分別在不詳時間，分別施用第一
    、二級毒品行為，經臺灣桃園地方檢察署檢察官於108年7月
    30日以108年度毒偵字第2878、3153號為附命完成戒癮治療
    之緩起訴處分確定後，因故意犯施用第一、二級毒品罪，致
    前開緩起訴處分遭撤銷，被告既事實上已接受等同觀察、勒
    戒之處遇，附命戒癮治療之緩起訴處分經撤銷後，自應由檢
    察官逕行起訴，無再行聲請觀察、勒戒之餘地，原判決逕為
    不受理判決，認事用法尚有未洽，請撤銷更為適當之判決云
    云。
三、按起訴之程序違背規定者，應諭知不受理之判決，並得不經
    言詞辯論為之，刑事訴訟法第303條第1款、第307條定有明
    文。又被告行為後，109年1月15日修正公布、同年7月15日
    施行之毒品危害防制條例第20條第3項規定，犯第10條之罪
    於觀察、勒戒或強制戒治執行完畢釋放後，3年後再犯者，
    不論其行為係在新法施行生效前或施行生效後所為（同條例
    第35條之1第1、2款參照），均應適用同條第1、2項（即應
    先觀察勒戒或強制戒治）之規定。而上開所謂「3年後再犯
    」，只要本次再犯（不論修正施行前、後）距最近1次觀察
    、勒戒或強制戒治執行完畢釋放，已逾3年者，即該當之，
    不因其間有無犯第10條之罪經起訴、判刑或執行而受影響，
    有最高法院109年度台上大字第3826號裁定可參。
四、次按現行毒品危害防制條例對於施用第一級或第二級毒品罪
    者，進入司法程序之戒癮治療方式，係採取第20條第1項、
    第2項規定「觀察、勒戒或強制戒治」及第24條第1項所定「
    附命緩起訴」雙軌制，其目的同在給予施用毒品者戒毒自新
    機會。是以，被告倘同意參加「戒癮治療」，並由檢察官採
    行「附命緩起訴」方式，且完成「附命緩起訴」所採用之戒
    癮治療完畢，自毋庸復行採取「觀察、勒戒或強制戒治」方
    式，重啟戒除毒癮以代替刑罰之處遇程序，且當被告完成「
    附命緩起訴」之戒癮治療，事實上已接受等同「觀察、勒戒
    或強制戒治」執行完畢釋放之處遇（最高法院109年度台非
    字第76號判決意旨可資參照）。從而，縱經檢察官為附命緩
    起訴，若未完成戒癮治療，究與觀察、勒戒或強制戒治業經
    完整之治療療程不同，無法補充或替代上開醫療處置，而應
    再予觀察、勒戒之機會，方為適法。
五、另被告行為後，毒品危害防制條例第24條規定亦於109年1月
    15日經總統修正公布，並經行政院110年4月15日院臺法字第
    1100010649號令發布自110年5月1日施行，該條第2項規定「
    前項緩起訴處分，經撤銷者，檢察官應繼續偵查或起訴」。
    是緩起訴處分經撤銷後，檢察官應依修正後之毒品危害防制
    條例規定辦理，或聲請觀察、勒戒，或依法為緩起訴、起訴
    處分，並非依修正前之規定逕行追訴。　　
六、經查：被告前因施用毒品案件，經原審法院裁定送觀察、勒
    戒後，於97年7月14日因無繼續施用毒品傾向而釋放出所，
    並由臺灣桃園地方檢察署檢察官以97年度毒偵緝字第196號
    為不起訴處分確定，之後雖有因施用毒品案件，經法院判刑
    確定，但無再經送觀察、勒戒或強制戒治等情，有本院被告
    前案紀錄表可參。又其因犯本案施用第一、二級毒品犯行，
    經臺灣桃園地方檢察署檢察官以108年度毒偵字第2878、315
    3號為緩起訴處分確定，緩起訴期間為108年8月22日至110年
    2月21日，惟被告因於緩起訴前另犯施用毒品罪，經原審法
    院以108年度審訴字第1671號、108年度審訴字第2265號各判
    處徒刑確定，而經同署檢察官於109年4月28日以109年度撤
    緩字第212號依職權撤銷緩起訴處分，並提起公訴（即本案
    ），此亦有上開案件之緩起訴處分書及撤銷緩起訴處分書可
    佐，是被告並未完成上開緩起訴處分之戒癮治療療程，自難
    認已受類同「觀察、勒戒」之醫療處遇。是其本案施用毒品
    犯行，距離被告最近1次送觀察、勒戒執行完畢釋放之時間
    ，已逾3年，依修正後之毒品危害防制條例第20條第3項規定
    ，應經法院裁定送觀察、勒戒，是原審法院依刑事訴訟法第
    303條第1款、第307條規定逕為公訴不受理之判決，核無違
    誤。檢察官執前詞指摘原判決不當，然上訴理由所引用之最
    高法院100年度第1次刑事庭會議決議係最高法院在毒品危害
    防制條例於109年7月15日修正施行前之見解，在毒品危害防
    制條例修正後，已無從繼續援引適用；另毒品危害防制條例
    第24條第2項規定亦經行政院發布自110年5月1日施行，已如
    前述，是檢察官認緩起訴處分經撤銷後應依修正前規定逕行
    起訴，亦於法不符，故其上訴，為無理由，爰不經言詞辯論
    ，逕行駁回其上訴。
據上論斷，應依刑事訴訟法第368條、第372條，判決如主文。　
中　　華　　民　　國　　110 　年　　5 　　月　　21　　日
　　　　　　　　　刑事第十七庭  審判長法　官  鄭水銓
  　　　　　　　　　　　　　　　　　  法　官  沈君玲
  　　　　　　　 　 　　　　　　　　　法　官  李世華
以上正本證明與原本無異。
施用第二級毒品部分不得上訴
其餘部分如不服本判決，應於收受送達後20日內向本院提出上訴
書狀，其未敘述上訴之理由者並得於提起上訴後20日內向本院補
提理由書（均須按他造當事人之人數附繕本）「切勿逕送上級法
院」。
                                      書記官  陳盈芝
中　　華　　民　　國　　110 　年　　5 　　月　　21　　日